臺灣嘉義地方法院民事裁定　　　　　 100年度消債更字第43號
聲　請　人　林月圓
上列當事人聲請更生程序事件，本院裁定如下：
    主  文
債務人林月圓自民國一百年十二月二十八日十六時起開始更生程
序。
命本院司法事務官進行本件更生程序。
    理  由
一、按債務人不能清償債務或有不能清償之虞者，得依本條例所
    定更生或清算程序，清理其債務，消費者債務清理條例第3
    條定有明文。再按債務人與金融機構協商成立者，不得聲請
    更生或清算。但因不可歸責於己之事由，致履行顯有重大困
    難者，不在此限；本條例施行前，債務人依金融主管機關協
    調成立之中華民國銀行公會會員辦理消費金融案件無擔保債
    務協商機制與金融機構成立之協商，準用前項之規定；債務
    人無擔保或無優先權之債務總額未逾新臺幣（下同）1200萬
    元者，於法院裁定開始清算程序或宣告破產前，得向法院聲
    請更生；法院開始更生程序之裁定，應載明其年、月、日、
    時，並即時發生效力，復為同條例第151 條第5 、6 項，第
    42條第1 項及第45條第1 項所明定。
二、本件聲請人主張：其對於花旗（台灣）銀行股份有限公司（
    下稱花旗銀行）等金融機構負有1,236,663 元之無擔保無優
    先債務，因有不能清償債務情事，前已提出債權人清冊，以
    書面向最大債權金融機構即花旗銀行請求共同協商債務清償
    方案，惟因聲請人每月薪資收入約23,000元，扣除每月最低
    生活開銷後，實不足以清償花旗銀行提出分180 期，利率2
    ％，每期繳款8,148 元之協商方案，況聲請人嗣又遭匯豐銀
    行強制執行扣薪3 分之1 約7,000 元，連另與台新銀行單獨
    協商每月償還1,788 元之協商款都無法負擔，聲請人實有不
    能清償債務之情事，復未經法院裁定開始清算程序或宣告破
    產，爰依法聲請更生等語。
三、聲請人主張其對於花旗銀行等金融機構負有1,236,663 元之
    無擔保無優先債務，前已提出債權人清冊，以書面向最大債
    權金融機構即花旗銀行請求共同協商債務清償方案，花旗銀
    行提出分180 期，利率2 ％，月付8,148 元之清償條件，惟
    因聲請人經花旗銀行於99年11月1 日通知簽約後，多次聯絡
    不上致協商不成立等情，有聲請人提出之財團法人金融聯合
    徵信中心當事人信用報告、前置協商不成立通知書等在卷可
    稽，堪信為真實。
四、聲請人主張其目前任職於強鼎國際股份有限公司，平均每月
    薪資收入約23,000元云云，業經提出財政部台灣省南區國稅
    局98、99年度綜合所得稅各類所得資料清單及聲請人設於台
    灣企銀嘉義分行之存款存摺為證，依上開資料所載，聲請人
    98年度收入總額為309,500 元、99年度收入總額為314,208
    元，另聲請人於100 年4 月份領得薪資收入為20,489元、5
    月份為23,885元、6 月份為24,413元、7 月份為22,860元、
    8 月份為21,106元、9 月份為20,786元，平均每月約26,101
    元，故聲請人每月薪資收入仍應以26,101元認列為允當。
五、聲請人復主張其每月必要生活支出包括個人及三名未成年子
    女膳食、寬頻費、手機費、聲請人個人上班交通費、雜費、
    三名未成年子女之學雜費、校車費、學校午餐費、健保費等
    ，經查：
（一）按消費者債務清理條例之立法目的，乃在使陷於經濟上困
      境之消費者，得藉由更生或清算程序，清理債務，以妥適
      調整其與債權人之權利義務關係，並非幫助債務人保持其
      舊有之生活水平，故債務人果有不能清償債務或有不能清
      償之虞等情事，其生活程度自應受相當之限制，以維持一
      般人最低生活水平所需為準，否則對債權人即屬不公。聲
      請人主張其與三名未成年子女伙食費10,000元、聲請人上
      班交通費1,200 元、雜支1,000 元部分，雖未據提出相關
      單據供本院參酌，惟該部分費用核屬生活及工作所必要支
      出，並參酌聲請人每日自住家竹崎至嘉義市上下班往返距
      離與聲請人一家五口之家庭可能支出之雜項費用等情，聲
      請人主張之金額尚屬合理，應予提列。
（二）寬頻費用1,000 元、手機費用1,200 元部分，固據聲請人
      提出中華電信用戶號碼0937＊＊＊877 號、市話、遠傳電
      信0 981 ＊＊＊992 號、亞太電信0977＊＊＊066 號之繳
      費通知及電信費帳單等為證，惟其中除中華電信用戶號碼
      0937＊＊＊877 號之手機為聲請人個人使用，核屬生活必
      要費用，應予准許外，其餘遠傳及亞太電信之手機分別為
      聲請人長子及次子所使用，業經聲請人於該帳單收據上載
      明，以聲請人長子、次子均為高職學生，生活單純，應無
      使用手機之必要，至於網路之使用，亦非維持生活所必需
      ，倘偶有課業上需求，則可利用學校或圖書館等設備，非
      必然需要自費申辦，否則豈非強要就讀該中學之人，家中
      必定要裝設網路，故聲請人通信費用應以每月500 元為可
      採，逾此部分則非屬必要而應扣除。
（三）另聲請人主張支出三子國小安親班每月4,100 元、國小午
      餐費用每月600 元、長子及次子每人每學期學費18,000元
      ，平均每人每月3,000 元、午餐費用每人每月2,000 元、
      校車費用每人每學期7,100 元，平均每人每月1,183 元部
      分，除其中三子國小安親班每月4,100 元未提出相關單據
      ，且依聲請人提出之全戶戶籍謄本，聲請人係與公婆同住
      ，於國小下課後應可代為照顧，無前往安親班之必要，而
      應予剔除外，其餘則據聲請人提出嘉義市私立興華中學校
      車費及學雜費收據、嘉義縣竹崎國民小學繳款單為證，經
      核金額約略相符，應予准許。至於健保費每半年7,320 元
      部分，依聲請人提出之嘉義縣竹崎地區農會全民健康保險
      繳費單記載，被保險人分別為聲請人配偶呂長謂、聲請人
      長子呂佳泰、次子呂佳興、三子呂少齊，每人半年為1,83
      0 元，平均每月305 元，其中關於聲請人三名未成年子女
      部分，因聲請人對其負有扶養義務，應予准許，此外，聲
      請人配偶為58年10月25日出生，現年42歲，時值壯年，此
      有聲請人提出戶籍謄本在卷可證，且聲請人亦自陳配偶有
      做一些兼職理賠工作及農務（見本院100 年12月20日訊問
      筆錄），足認其應非無謀生能力而須待聲請人扶養之人，
      是上開保險費關於聲請人配偶部分自不應准由聲請人負擔
      ，應予剔除。
（四）再按直系血親相互間互負扶養之義務；父母對於未成年之
      子女，有保護及教養之權利義務；對於未成年子女之權利
      義務，除法律另有規定外，由父母共同行使或負擔之。父
      母之一方不能行使權利時，由他方行使之。父母不能共同
      負擔義務時，由有能力者負擔之，民法第1114條第1 款、
      第1084條第2 項、第1089條分別定有明文，故父母對於未
      成年子女負扶養之義務，非僅係法定義務，亦屬人倫之常
      。上開三名未成年子女伙食費、學校午餐費、學費、校車
      費及健保費固應由聲請人配偶共同分擔，本院審酌聲請人
      配偶雖有工作能力，然依聲請人所陳並無固定收入，目前
      兼職理賠工作及從事農務，於99年度無收入，有稅務電子
      閘門財產所得調件明細表在卷可參，維持自己必要生活已
      屬勉強，對於教養未成年子女相關費用自無強令其分擔一
      半之理，故本院認前開兩人所生子女扶養費用分擔比例，
      應以聲請人負擔3 分之2 ，聲請人配偶呂長謂負擔3 分之
      1 為合理。綜上，聲請人每月應負擔之必要生活支出費用
      合計為19,454元（〈三名未成年子女伙食費2,500 元×3
      ＋三子國小午餐費600 元＋長子及次子每月學費共6,000
      元＋長子及次子每月午餐費共4,000 元＋長子及次子校車
      費每月共2,366 元＋三名未成年子女健保費每月共915 元
      〉×2/3 ＋聲請人個人伙食費2,500 元＋手機費500 元＋
      交通費1,200 元＋雜支1,000 元＝19,454）
六、基上所述，聲請人每月生活必要支出費用，扣除前揭不得提
    列之費用，應以每月19,454元為適當，以聲請人目前每月薪
    資收入約26,101元，扣除上揭必要支出後僅餘6,647 元，顯
    不足以清償花旗銀行提出分180 期、利率2 ％、月付8,148
    元之協商款項。從而，聲請人主張其有不能清償債務或有不
    能清償之虞乙節，應可相信。此外，本件又查無債務人有消
    費者債務清理條例第6 條第3 項、第8 條或第46條各款所定
    駁回更生聲請之事由存在，則債務人聲請更生，於法尚無不
    符，應予准許，爰裁定如主文第1 項所示。
七、次按法院裁定開始更生或清算程序後，得命司法事務官進行
    更生或清算程序，消費者債務清理條例第16條第1 項前段定
    有明文。本件債務人聲請更生，業經本院裁定准許開始更生
    程序，爰依前揭規定，命司法事務官進行本件更生程序。
中    華    民    國   100    年    12    月    28    日
              民事第二庭    法      官  柯月美
上為正本係照原本作成。
本件不得抗告。
本裁定已於100年12月28日16時公告。
中    華    民    國   100    年    12    月    28    日
                            書  記  官  黃怡禎